臺灣臺北地方法院民事判決　　　　　　 95年度保險字第112號
　　原　　　告　　丁○○
　　　　　　　　　戊○○
　　　　　　　　　己○○
　　共　　　同
　　訴訟代理人　　張瑞釗律師
　　被　　　告　　國泰人壽保險股份有限公司
　　法定代理人　　丙○○
　　訴訟代理人　　乙○○
上列當事人間給付保險金事件，本院於中華民國95年12月27日言
詞辯論終結，判決如下：
    主  文
原告之訴及假執行之聲請均駁回。
訴訟費用由原告負擔。
    事實及理由
一、原告起訴主張：訴外人甲○○於民國94年11月26日，投保被
    告公司保單號碼第0000000000號之旅行平安保險契約（下稱
    系爭保險契約），保險金額新台幣（下同）100 萬元，保險
    期間自94年11月26日6時30分起計2日。而甲○○與原告辛○○、庚○○於94年11月26日參加新店市順安府至嘉義奉天宮
    二天一夜進香團，夜宿嘉義奉天宮香客大樓禪房，甲○○於
    翌日（即27日）凌晨2 時30分左右，在香客大樓一樓電梯口
    跌倒，原告辛○○、庚○○於當日早上6 時許至甲○○禪房
    ，欲叫其起床時，發現甲○○鼻孔流血已無呼吸，將其送往
    嘉義華濟醫院急救，甲○○於到院前死亡。嗣經原告辛○○
    於95年5月10日親赴嘉義奉天宮調取錄影帶，始知甲○○係
    因跌倒致鼻孔流血死亡，並非心臟病發作死亡。伊係甲○○
    之繼承人，爰依系爭保險契約請求被告給付保險理賠金等情
    。並聲明：(一)被告應給付原告100萬元，及自起訴狀繕本送
    達之翌日起至清償日止，按年息5%計算之利息。(二)願供擔保
    聲請宣告假執行。
二、被告則以：甲○○以自己為被保險人向伊投保國泰旅行平安
    保險契約，身故受益人為甲○○之法定繼承人。惟依系爭保
    險契約第2條、第5條約定，被保險人須遭遇「非由疾病引起
    之外來突發事故」導致死亡，伊始負給付保險金責任。而原
    告提出嘉義華濟醫院法醫參考病歷摘要記載：「到院時無呼
    吸、無心跳、瞳孔放大、無光反應，診斷死亡原因：心肺衰
    竭（原因待查）」，惟甲○○死因與原告所述外來突發事故
    之因果關係如何，並未舉證以實其說。此外，原告所提之意
    外事故現場相片，除無法證明相片中人即係甲○○本人外，
    且單憑相片並無法清楚交代事發時間及事故地點。縱甲○○
    確發生跌倒之事故，惟依相片所示，甲○○跌倒後並無任何
    異狀並能自行起身無須他人協助，可知其未因跌倒造成危及
    生命之重大傷勢，原告既未舉證證明陳秀究遭遇何外來突發
    傷害事故導致死亡，則原告請求伊給付保險金，即屬無據。
    況甲○○本身罹患高血壓心臟病、慢性缺血性心臟病、冠狀
    動脈心臟病、電解質不平衡等病史，並曾於90 年9月18日至
    94年10月25日（身故前1 個月），因高血壓心臟病及慢性缺
    血性心臟病等病，在景美醫院接受治療。而臺灣嘉義地方法
    院檢察署（下稱嘉義地檢署）相驗屍體證明書所記載之直接
    引起死亡原因為「心因性猝死」，可見甲○○係因身內自發
    原因導致死亡，並非由疾病以外引起外來突發事故意外所致
    等語置辯。並聲明：(一)原告之訴及假執行之聲請均駁回。(二)
    如受不利之判決，願供國泰世華銀行股份有限公司一年期可
    轉換定期存單為擔保聲請免為假執行。
三、查甲○○於94年11月26日，以自己為被保人投保被告公司保
    單號碼第0000000000 號之國泰旅行平安保險，保險金額100
    萬元，期間自94年11月26日6時30分起計2日。原告辛○○、
    庚○○於94年11月27日早上6時許，在嘉義奉天宮213號房發
    現甲○○昏迷，經送往嘉義華濟醫院急救，甲○○於到院前
    死亡等情，為兩造所不爭，復有國泰人壽公司旅行平安保險
    契約條款、國泰人壽公司人身意外傷害保險費收據、平安保
    險全體團員名冊、國泰人壽公司保險費繳納證明書在卷可參
    （見本院卷第6頁至第22頁、第24頁、第97頁），堪信為真
    實。
四、原告本於系爭保險契約請求被告給付意外死亡保險金，為被
    告所否認，並以上開情詞置辯。則本件首應審究厥為：被保
    險人甲○○是否因意外事故致死？茲分項析述如后：
(一)、按傷害保險人於被保險人遭受意外傷害及其所致殘廢或死亡
    時，負給付保險金額之責。前項意外傷害，指非由疾病引起
    之外來突發事故所致者，保險法第131 條第1、2項定有明文
    。次按意外傷害或死亡之定義，學說有原因說及結果說之區
    別，如採結果說，不問原因是否出於意外，若於結果出於意
    外者，即屬意外傷害或意外事故，但採原因說時，必須導致
    傷害或死亡之外界原因係出於意外者，方屬意外事故，若結
    果出於意外，而原因非出於意外者仍非意外傷害或死亡。查
    本件系爭保險契約條款第2條第2項就「意外傷害事故」之定
    義為「非由疾病引起之外來突發事故」（見本院卷第6 頁）
    ，解釋上係採原因說，而非結果說，前開約定所稱「外來突
    發事故」須為「外來的」，即限定引起事故之原因出於自身
    以外之事故，以及「突發的」，即外在環境急速的變化，致
    不可預期或出於預料之外，於滿足此二條件，始能謂係外來
    而突發之事故。是系爭保險契約所約定之保險事故，係以被
    保險人遭受疾病以外之外來突發事故，並以該外來傷害事故
    為直接且單獨原因所引起之死亡為限，保險人始負有給付意
    外事故死亡保險金之義務，如係由疾病引起死亡者，保險人
    即不負給付保險金之義務。
(二)、經查，原告主張甲○○係於94 年11月27日凌晨2時30分許，
    在嘉義奉天宮香客大樓一樓電梯口不慎跌倒，導致死亡云云
    ，固提出翻拍跌倒之連續畫面相片為證（見本院卷第26頁至
    第35頁）。惟被告否認上開相片係甲○○本人，是本件縱認
    甲○○確曾於上開時、地跌倒，惟觀諸嘉義華濟醫院941127
    急救紀錄表記載為「疾病」、過去病史勾選「心臟疾病、高
    血壓」；依護理紀錄記載：「病患昨晚（941126）有喝酒且
    曾嘔吐過後去睡覺，且有打鼾聲…。」（見本院卷第90頁、
    第92頁），可見甲○○跌倒後並無大礙，尚可自行步行回房
    入睡。再者，原告辛○○在嘉義地檢署檢察官調查時證陳：
    伊母親甲○○因高血壓、心臟病於94 年11月27日5時56分在
    嘉義縣新港鄉○○路香客大樓2樓213房昏迷，經送華濟醫院
    急救，在到院前死亡，可能係因高血壓、心臟病心肺衰竭死
    亡等語（見嘉義地檢署94年度相字第788號卷第4頁），又依
    嘉義地檢署檢驗員檢驗甲○○頭部、面部、頸部、胸腹部、
    四肢等處無明顯外傷，論斷甲○○有高血壓病史生前時常叫
    胸悶；死因：心因性猝死；致死創傷：高血壓病史；判斷：
    自然或病死等情，此亦有驗斷書在卷可稽，而相驗屍體證明
    書上記載死亡原因：直接引起死亡之疾病或傷害：心因性猝
    死等情（見上開相驗卷第8頁、第11頁至第14頁）。另本院
    依被告聲請調閱景美醫院之甲○○病歷資料所示，甲○○曾
    因胸痛、高血壓、心悸等心臟病就醫，並曾住院等情（見本
    院卷第100頁至第117頁），顯見嘉義地檢署檢驗甲○○身體
    外觀，並參酌其患有高血壓、心臟病、心悸等病史，驗斷甲○○係心因性猝死，並非遭外來突發事故致死。是本件原告
    既無法舉證推翻上開公文書之證據力，亦無法證明甲○○跌
    倒回房休息，與其數小時後昏迷送醫急救無效死亡間，有何
    關連性。況嘉義地檢署依家屬要求准予火葬，實無從再度檢
    驗屍體進一步驗斷死因，是綜觀卷附現存證據，並無法證明
    甲○○係因外來突發的意外傷害事故致死，原告主張甲○○
    係因跌倒致鼻孔流血而死亡云云，尚不足為採。則原告本於
    系爭保險契約請求被告給付保險金，自屬無理由。
五、綜上而論，原告本於系爭保險契約法律關係，請求被告給付
    100 萬元及自起訴狀繕本送達之翌日起至清償日止，按年息
    5%計算之利息，為無理由，應予駁回。又原告之訴既經駁回
    ，其假執行之聲請亦失所附麗，應併予駁回。
六、本件事證已臻明確，兩造其餘攻擊防禦方法，及未經援用之
    證據，經本院斟酌後，認均不足以影響本判決之結果，自無
    逐一詳予論駁之必要，併此敘明。
七、訴訟費用負擔之依據：民事訴訟法第78條。
中　　華　　民　　國　　96　　年　　1 　　月　　12　　日
                        民事第一庭法官  傅中樂
以上正本係照原本作成。
如對本判決上訴，須於判決送達後20日內向本院提出上訴狀。
中　　華　　民　　國　　96　　年　　1 　　月　　12　　日
                    　　　　　　書記官　葉志昭
